臺灣高等法院臺南分院刑事判決　 96年度重上更(三)字第251號
上　訴　人　臺灣臺南地方法院檢察署檢察官
上　訴　人
即　被　告　甲○○
指定辯護人　本院公設辯護人　乙○○
上列上訴人因被告違反毒品危害防制條例案件，不服臺灣臺南地
方法院88年度訴字第1227號中華民國90年3月22日第一審判決（
起訴案號：臺灣臺南地方法院檢察署88年度偵字第8162號），提
起上訴，判決後經最高法院第3次發回更審，本院判決如下：
    主  文
原判決撤銷。
甲○○無罪。
    理  由
一、本件公訴意旨略以：甲○○於民國88年間為意圖販賣而持有
    第二級毒品，藏放於其位於臺南市○區○○街76之1號之房
    間內，經警於88年6月30日下午1時50分許，在上址查獲，並
    扣得為安非他命（驗餘重0.39公克及33.01公克，起訴書誤
    載為0.5公克及55公克）及夾鏈袋壹袋477個（起訴書載為1
    袋）、電子秤1台及分裝工具6支，因認被告涉犯毒品危害防
    制條例第5條第2項之罪嫌。
二、按刑事訴訟法第161條已於91年2月8日修正公布，其第1項規
    定：檢察官就被告犯罪事實，應負舉證責任，並指出證明之
    方法。因此，檢察官對於起訴之犯罪事實，應負提出證據及
    說服之實質舉證責任。倘其所提出之證據，不足為被告有罪
    之積極證明，或其指出證明之方法，『無從說服法院以形成
    被告有罪之心證』，基於無罪推定之原則，自應為被告無罪
    判決之諭知；又認定犯罪事實所憑之證據，雖不以直接證據
    為限，間接證據亦包括在內；然而無論直接或間接證據，其
    為訴訟上之證明，須於通常一般之人均不致有所懷疑，而得
    確信其為真實之程度者，始得據為有罪之認定（最高法院76
    年台上字第4986號、92年台上字第128號判例參照）。
三、本件公訴人認為被告甲○○有意圖販賣而持有第二級毒品之
    犯行，無非以被告持有安非他命（驗餘重0.39公克及33.01
    公克，起訴書誤載為0.5公克及55公克）及夾鏈袋壹袋477個
    （起訴書載為1袋）、電子秤1台、及分裝工具6支等而認定
    。然訊據上訴人即被告甲○○堅決否認系爭毒品係伊意圖販
    賣而持有，辯稱：警察查獲時伊不在家，警察通知伊回去伊
    即回去，伊住處經常有人出入打牌，伊懷疑查獲東西非「清
    義」即「宏文」所有，因他們有吸安非他命云云。本件被告
    既為無罪之答辯，因而首應檢視公訴人所提出上揭證據，是
    否足以為被告有罪之積極證明，或其指出證明之方法，足以
    說服本院形成被告有罪之心證。
四、經查：
壹、程序方面：被告以外之人於審判外之陳述，雖不符前四條之
    規定，而經當事人於審判程序同意作為證據，法院審酌該言
    詞陳述或書面陳述作成時之情況，認為適當者，亦得為證據
    。當事人、代理人或辯護人於法院調查證據時，知有第159
    條第1項不得為證據之情形，而未於言詞辯論終結前聲明異
    議者，視為有前項之同意。刑事訴訟法第159條之5定有明文
    。本案證人蔡秀瑩、吳佩芬、王智弘於警詢所為之證述，係
    屬審判外之言詞陳述，檢察官、辯護人、被告並無不同意列
    為證據，且本院審理時，無於言詞辯論終結前聲明異議。而
    前開證人於警詢所為之證述，係在自由意志下所為陳述，並
    親閱筆錄無訛後始簽名作成之情況，且該證言適為本案應審
    酌必要事項，自有證據能力，得為本案證據。
貳、實體方面：
    (1)本件被告為警搜索扣得前開扣押物，係因證人蔡秀瑩另案
      涉嫌販賣第二級毒品案件為警查獲時，其於警詢供稱：「
      （你是否知道有誰在販賣安非他命？）我知道…甲○○…
      經警方出示甲○○口卡無訛…）。」警方查證後以「本分
      局員警至右地點（即被告住處）共查察3次，發現該宅不
      分日夜，皆有一看即知係不良份子之人出入，…家長不常
      在家，故姐弟2人時常呼朋引友聚集，而染吸毒惡習…」
      （見台南市警察局第一分局88年6月30日之查證報告）為
      理由而向臺灣臺南地方法院檢察署檢察官聲請搜索被告住
      處，然被告於搜索當時（88年6月30日上午11時50分）並
      不在場，嗣後（13時30分）始返家，而於製作警詢筆錄時
      即稱扣押物為綽號「宏文」於2、3月所寄放等語，而被告
      姊姊即證人吳佩芬則證稱該扣押物所查獲之房間係被告在
      使用，至扣押物何人所有，伊並不知情，因家中出入的人
      很多，是否為別人所寄放，伊並不清楚等語（見警卷第7
      頁），是該扣押物雖係從被告所使用的房間所搜得，惟其
      居住處既出入者眾，且被告復否認為其所有，則該扣押物
      是否確屬被告所有，已生疑義。
    (2)被告甲○○於偵查中又辯稱：『是在我家找到，但不是我
      的，是「宏文」的，我不知是海洛因』等語（見臺灣臺南
      地方法院檢察署88年度偵字第8162號偵查卷第8頁反面）
      ，然該扣押白色粉沬經法務部調查局以化學呈色法及氣相
      層析質譜儀分析法鑑定後，該查獲之物品係屬第二級毒品
      甲基安非他命，非屬第一級毒品海洛因，有法務部調查局
      鑑定通知書附偵查卷足稽（見前開偵查卷第20頁），足見
      被告就該扣押白色粉沬究係屬第一級或第二級毒品並不清
      楚，被告辯稱該物品非屬其所有，尚可憑信。
    (3)又因被告家中出入者眾，是被告於原審調查時係分別辯稱
      ：『（東西是你的？）不是我的，是一個叫「清義」的，
      警方有紀錄』等語（見原審88年12月20日訊問筆錄），『
      放在我家的東西是許鎮宇的』等語（見原審89年2月22日
      審判筆錄），『【對起訴書之犯罪事實有何意見？（告以
      要旨）】我是被陷害的，查到的東西不是我的，是叫志宏
      的人放在我家的，他放在我家我也不知道」，「是志宏放
      的。因為他們常去我家，東西放著我也沒去注意，但我並
      不知道是什麼東西」等語（見原審89年12月26日審判筆錄
      ），「宏文是我猜的，被查獲的清義才是真的」等語（見
      原審90年2月15日訊問筆錄），「扣案東西我不清楚何來
      ，因我家有很多人出入，我不知道東西是何人的」等語（
      見原審90年3月8日審判筆錄）。是以，被告甲○○於偵查
      、審理中均辯稱扣押物係他人寄放，然究係許鎮宇，或不
      詳姓名、年籍而綽號「宏文」、「志宏」、「清義」之人
      所有等事實，供詞雖有反覆，惟自始至終均陳稱確係他人
      所有；且經原審法院向台南市警察局第一分局函查曾否依
      被告供述查獲綽號「志宏」男子，據覆被告曾供述黃清議
      （已死亡）有販賣毒品，經被告與之聯絡，雙方約定見面
      ，未見黃清議出面，卻於附近巷口發現綽號「志宏」之王
      智弘，雖經被告指為係黃清議同夥經盤查未發現任何毒品
      ，有該分局90年7月17日函可稽，而難認扣押毒品確係黃
      清議或王智弘所置放，然王智宏於88年7月1日之警詢亦供
      稱：「（你因何會在警方查緝毒品交易現場之台南市○區
      ○○街162巷口處？）我的朋友黃清義下午20時許以其所
      有之行動電話0000000000打了3、4次我的0000000000行動
      電話，要我至慶東街162巷口等候甲○○，因黃清義說甲
      ○○要向他買毒品，但是他覺得有點怪怪的，要我至162
      巷口等候甲○○出現，隨後他就會帶毒品去交易…我被警
      方查獲時，黃清義有駕駛UY-6498號灰色自小窗客車出現
      ，但他看見我被警方人員查獲時，加速離開現場…甲○○
      與我都有吸毒，常常與我在我家吸食」等語（見上訴卷第
      77-79頁），是被告甲○○供述之「志宏」或「清義」係
      確有其人，且該二人亦均與吸食或販賣毒品有關，被告甲
      ○○雖未能因之認係供出毒品來源而查獲販賣者，惟其供
      述並非全然未能查證而不可信，而僅因涉及刑責，王智弘
      、黃清議為避免刑責上身，自會諉責，則自難僅以未能查
      獲販賣者而認被告所供述不實。
    (4)又扣押之安非他命包裝袋送請內政部警政署刑事警察局鑑
      驗亦未能發現有可資比對之指紋，有該局89年1月28日刑
      鑑字第1286號鑑通知書附卷可稽（見原審卷第94頁），是
      該扣押之安非他命之持有者為何人，亦難認定。
五、綜上所述，公訴人認被告有意圖販賣而持有第二級毒品罪嫌
    所舉出之證據僅有在被告所使用之房間內搜索扣得安非他命
    （驗餘重0.39公克及33.01公克）及夾鏈袋壹袋477個、電子
    秤1台及分裝工具6支為論據，然被告已否認該扣押物品為其
    所有，而扣押之安非他命包裝袋送請內政部警政署刑事警察
    局鑑驗亦未能發現有可資比對之指紋，且依前所述，因被告
    房間出入者眾，單以在被告房間搜索扣得安非他命等物，尚
    難憑此遽認係被告意圖販賣毒品而持有之，足見公訴人所提
    出之證據，並不足為被告有罪之積極證明，且公訴人指出證
    明之方法，亦無從說服本院以形成被告有罪之心證，基於無
    罪推定之原則，揆之首開之說明，自應為被告無罪判決之諭
    知。
六、原審未察，遽認被告有意圖販賣而持有第二級毒品之罪責，
    尚有違誤，被告上訴意旨，指摘原判決不當，為有理由，自
    應由本院將原判決撤銷改判，並另為被告無罪之諭知。又被
    告被訴犯行既經諭知無罪，則扣案之第二級毒品及其他物品
    ，均應由檢察官另行依法處理，併此敘明。
七、移送併案意旨（臺灣臺南地方法院檢察署90年度偵字第5519
    號）略以：被告甲○○自88年10月31日起至88年11月4日止
    ，在臺南縣永康市○○路703巷3弄40號3樓之2、臺南市○○
    街76號之等處販賣第二級毒品安非他命予許鎮宇、林英俊，
    因認與本件被告意圖販賣而持有第二級毒品安非他命有連續
    犯裁判上一罪之關係。惟因被告甲○○本案關於意圖販賣而
    持有毒品部分業經判決無罪，尚難認併案部分與本案有何連
    續犯之裁判上一罪關係，自均應退回檢察官另行偵辦，附此
    敘明。
據上論結，應依刑事訴訟法第369條第1項前段、第301條第1項，
判決如主文。
本案經檢察官邱克斌到庭執行職務。
中　　華　　民　　國　　96　　年　　10　　月　　18　　日
                  刑事第二庭    審判長法　官  葉居正
                                      法　官  郭千黛
                                      法　官  洪碧雀
以上正本證明與原本無異。
如不服本判決，應於收受本判決後十日內向本院提出上訴書狀。
其未敘述上訴理由者並得於提起上訴後十日內向本院補提理由書
狀（均須按他造當事人之人數附繕本）「切勿逕送上級法院」。
　　　　　　　　　　　　　　　　　　　書記官  李梅菊
中　　華　　民　　國　　96　　年　　10　　月　　18　　日
